【裁判字號】    98,交聲更,126
【裁判日期】    981028
【裁判案由】    違反道路交通管理處罰條例聲明異議
【裁判全文】
臺灣臺北地方法院交通事件裁定       98年度交聲更字第126號
    原處分機關  交通部公路總局臺北區監理所
    異  議  人
    即受處分人  甲○○
上列受處分人因違反道路交通管理處罰條例案件，對於交通部公
路總局臺北區監理所（原處分案號：北監自裁字第裁40-CG00000
00號），聲明異議，經本院於98年7月31日以98年度交聲字第219
2號裁定原處分撤銷不罰後，原處分機關提起抗告，經臺灣高等
法院於98年8月31日以98年度交抗字第2088號裁定發回本院，更
為裁定如下：
    主    文
異議駁回。
    理    由
一、按汽車行駛時，行經公路主管機關或警察機關公告之山區○
    ○○路線之路段、涵洞或車行地下道，應依標誌指示使用燈
    光；汽車駕駛，不依規定使用燈光者，處新臺幣（下同）1
    千2百元以上3千6百元以下罰鍰，道路交通安全規則第109條
    第5款、道路交通管理處罰條例第42條分別定有明文。
二、原處分意旨係以本件異議人即受處分人（下簡稱受處分人）
    甲○○於民國97年5月6日10時36分許，駕駛車號7218-KG號
    自用小客車，行經新店市○○路0.5公里處（往新店），未
    依規定使用燈光，經臺北縣政府警察局交通警察大隊以受處
    分人有違反前揭條例第42條之規定，逕行採證舉發。嗣受處
    分人不服提出申訴，經原舉發單位調查結果，仍認受處分人
    有前開違規行為，原處分機關交通部公路總局臺北區監理所
    依違反前揭條例第42條及違反道路交通管理事件統一裁罰基
    準及處理細則第41條、第43條、第67條規定，裁處受處分人
    罰鍰1千2百元。
三、本件異議意旨則略以：受處分人認為臺北縣政府警察局就舉
    發未開大燈之交通違規行為而設於新店市○○路口之數位監
    視系統錄影未為適時公告，且未設置明顯告示牌於路口。另
    進新烏路口（往烏來方向）因標示位置不明確而不罰上開違
    規行為，而對出新烏路（往新店方向）之同類行為則予開罰
    ，顯有不公平。再今（98）年4月已拆除上開數位監視系統
    ，更證該項設置不妥，為此聲明異議云云。
四、經查：
    （一）受處分人於上揭時、地，有未依規定開啟頭燈之違規
          事實，為受處分人所不爭執，復有舉發違反道路交通
          管理事件通知單存根聯影本1紙、數位監視系統錄影
          舉發交通違規設備之翻拍照片2幀、交通部公路總局
          臺北區監理所北監自裁字第裁40-CG0000000號裁決書
          影本1紙附卷可按。是以，受處分人有前述交通違規
          行為，至為明確。
    （二）又駕駛人駕車行經臺北縣新店市○○路路段，全日應
          開頭燈之規定，業經臺北縣政府於95年7月1日公告在
          案，並現場散發宣導單達1個月，沿途「開亮頭燈」
          標誌（字）均設置多處，於起訖點及路段中均設有標
          誌牌明確告知。嗣為防制交通事故發生，臺北縣政府
          警察局自97年4月15日起於該路段設置「數位監視系
          統錄影舉發交通違規設備」（下簡稱數位固定桿），
          並以同（15）日起至5月1日止為勸導期施以勸導不罰
          。惟鑒於「往『烏來方向』設置位置距北宜路口過近
          ，造成駕駛人反應時間不足即遭取締，且所設標誌（
          告示）牌面為店家招牌及屋簷所遮蔽」，乃依違反道
          路交通管理事件統一裁罰基準及處理細則第12條規定
          ，就於97年4月15日起至6月11日止之駕車行經新店市
          ○○路0.5公里處「往烏來方向」之違反上揭條例第
          42條之交通違規行為以勸導代替處罰，撤銷原舉發案
          等情，亦有卷存之臺北縣政府97年7月17日北府警交
          字第0970093445號函、臺北縣政府警察局97年7月22
          日北縣警交字第0970097223號函、98年6月11日北縣
          警交字第0980080701號函可表，而可認定。
    （三）受處分人雖以：設置數位固定桿舉發未開大燈，未經
          適時公告且未設明顯告示牌等情置辯並為本件聲明異
          議云云。惟鑑諸臺北縣政府之所以撤銷97年4月15日
          起至6月11日止之駕車行經新店市○○路0.5公里處往
          烏來方向之未開頭燈之原舉發案，係因衡量當時設置
          於往烏來方向之標誌（告示）牌被店家招牌及屋簷所
          遮蔽，駕駛人行經該路段時，將無法得知該路段應依
          標誌指示使用燈光及即時反應而開啟頭燈，乃撤銷原
          舉發案，前揭撤銷之事由，顯然係針對同路段往烏來
          方向之駕駛車輛，而非本件受處分人爭執之新烏路往
          新店方向之情形，受處分人應有誤會，先予說明。
    （四）且查臺北縣政府警察局於97年4月15日起以數位固定
          桿錄影採證方式加強取締不依規定使用燈光，並於雙
          向30、50、100公尺處裝設前有錄影舉發等告示牌面
          ，但往烏來方向，係考量駕駛人反應距離及無法立即
          辨識告示牌面，該局乃於98年6月24日召開舉發疑義
          會議，案經討論結果往烏來方向依法自儀器使用之97
          年4月15日起至同年6月11日止，因不依規定使用燈光
          經舉發案，依法撤銷處罰，以免於處罰結案。而臺北
          縣新店市○○路0.5公里處於前揭時間，往新店方向
          「開亮頭燈」標誌，未有任何遭遮蔽情事，反而於沿
          途有大型告示牌3面、小型告示牌2面、「開亮頭燈」
          交通標誌10面、「開亮頭燈」路面標字10組，故該路
          段往新店方向因無告示牌雜立無法立即辨識及反應距
          離不足問題，自無前述可予撤銷之適用等情，有卷附
          臺北縣政府警察局98年10月21日北縣警交字第098015
          5917號、第0980155408號函暨所附之清晰照片共26幀
          可稽。更證本件受處分人核無前述所謂因設置位置距
          路口過近，造成駕駛人反應時間不足即遭取締，且所
          設標誌（告示）牌面遭遮蔽等撤銷原舉發案之同類事
          由，應可明確。據上，本件受處分人之違規情節，係
          因駕車行經新店市○○路0.5公里處（往新店方向）
          未依規定開啟頭燈而遭舉發，既與前述另案撤銷舉發
          案所衡量之因素不同，即無其所辯稱違反平等、有失
          公平之情，受處分人所辯，經調查後，確無可採。
五、綜上所述，受處分人確有於前揭時、地之違規行為，原處分
    機關依道路交通管理處罰條例第42條、違反道路交通管理事
    件統一裁罰基準及處理細則第41條、第43條、第67條之規定
    ，裁處受處分人罰鍰1千2百元，經核並無違誤，裁處亦屬妥
    適，本件異議為無理由，自應予駁回。
六、據上論斷，應依道路交通案件處理辦法第19條，裁定如主文
    。
中    華    民    國    98    年    10    月    28    日
                            交通法庭  法  官    徐千惠
上正本證明與原本無異。
如不服本裁定，應於裁定送達後5日內向本院提出抗告狀。
                                      書記官    高心羽
中    華    民    國    98    年    10    月    28    日


司法院資訊處製作；財團法人民間司法改革基金會備份。
